臺灣高等法院臺中分院刑事判決　　　　94年度上訴字第1035號
上　訴　人
即　被　告　乙○○
上列上訴人因毒品危害防制條例案件，不服臺灣彰化地方法院93
年度訴字第810號中華民國94年1月31日第一審判決（起訴案號：
臺灣彰化地方法院檢察署93年度毒偵字第1760、1825號及移送併
辦：93年度毒偵字第2070號、2889號、2942號、3150號、3449號
、3450號、3735號、 94年度毒偵字第318號、1075號、2309號）
，提起上訴，本院判決如下：
    主　　  文
原判決關於施用第壹級毒品部分及定執行刑部分均撤銷。
乙○○連續施用第一級毒品，處有期徒刑壹年參月，扣案海洛因
壹小包（驗後淨重零點零肆公克）、海洛因壹小包（驗後淨重零
點零壹公克）均沒收銷燬之；另扣案之注射針筒肆支及塑膠鏟管
壹支、塑膠袋一枚均沒收之。
其餘上訴駁回。
撤銷改判所處之刑與上訴駁回（施用第貳級毒品部分）所處有期
徒刑陸月；主刑部分，應執行有期徒刑壹年柒月。
    事　　  實
一、乙○○前於民國九十二年間，因施用毒品案件，經裁定送觀
    察、勒戒後，認無繼續施用毒品之傾向，因執行完畢於九十
    二年十二月十日釋放，並由臺灣彰化地方法院檢察署檢察官
    於同年月九日，以九十二年度毒偵字第二九三五號為不起訴
    處分確定。詎仍不知悔改，復基於施用第一級毒品海洛因之
    概括犯意，自九十三年四月中旬某日起至九十四年四月三日
    止，以平均約二、三日施用一次之量，在彰化縣和美鎮之空
    屋或同鎮○○路與和厝路口之福懋加油站之廁所內、彰化縣
    鹿港鎮洋厝里新厝巷一六一號等地，以將少許海洛因粉末置
    入針筒內加水後，再以針筒注射手臂之方式，連續施用海洛
    因多次；又另行基於施用第二級毒品甲基安非他命（起訴書
    誤載為安非他命）之概括犯意，先後於九十三年四月十九日
    、四月二十二日、五月六日、五月十日、七月二十四日、八
    月四日、八月十九日、九月十六日、十月七日為警查獲後採
    尿回溯四日（即九十六小時）內之某時，以不明方法，在不
    詳地點，連續施用甲基安非他命多次。嗣先於九十三年四月
    十九日，經其同意採尿送驗後，結果嗎啡及甲基安非他命均
    呈陽性反應；九十三年四月二十二日經其同意採尿送驗後，
    結果嗎啡及甲基安非他命均呈陽性反應；於九十三年五月六
    日，經其同意採尿送驗後，結果嗎啡及甲基安非他命均呈陽
    性反應；另於九十三年五月十日十六時許，在彰化縣和美鎮
    ○○路一三六巷與西平路口為警查獲；於九十三年七月二十
    四日十七時三十五分許，因為警查獲竊盜案件，經其同意採
    尿送驗後，結果嗎啡及甲基安非他命均呈陽性反應；於九十
    三年八月四日十九時許，因為警查獲竊盜案件，經其同意採
    尿送驗後，結果嗎啡及甲基安非他命均呈陽性反應、於九十
    三年八月十九日二十二時許，在彰化縣和美鎮○○路因竊盜
    案件為警緝獲，經其同意採尿送驗後，結果嗎啡及甲基安非
    他命均呈陽性反應；於九十三年九月十六日九時十五分許，
    在彰化縣和美鎮○○路與和卿路口，為警查獲，並扣得其所
    有供己施用之海洛因一小包（驗後淨重零點零四公克）及供
    施用海洛因所用之注射針筒及塑膠鏟管各一支；於九十三年
    十月七日十五時三十分許，在彰化縣鹿港鎮草港巷番雅溝旁
    為警查獲，並扣得其所有供施用海洛因所用之注射針筒二支
    ；於九十四年一月十一日十七時三十分許，在彰化縣和美鎮
    ○○路七十二號前，為警查獲，並扣得其所有供己施用之海
    洛因一小包（驗後淨重零點零壹公克）；又於九十四年一月
    十二日上午八時三十分許，在彰化縣和美鎮○○路六段三八
    二巷四號前，為警查獲；再又於九十四年四月三日下午五時
    二十分許，在彰化縣和美鎮○○路與仁宇路旁農田灌溉處，
    為警查獲，並扣得其所有供己施用之海洛因所用之注射針筒
    一支及塑膠袋一枚。
二、案經彰化縣警察局移送及彰化縣警察局鹿港、和美分局先後
    報請臺灣彰化地方法院檢察署檢察官偵查起訴及移送併案審
    理。
    理 　　 由
一、訊據被告乙○○對於右揭連續施用第一級毒品海洛因之犯行
    固坦承不諱，然矢口否認有何施用第二級毒品甲基安非他命
    之犯行，辯稱：伊未曾施用甲基安非他命云云。惟查：
（一）關於施用第一級毒品海洛因部分：
    １、此部分業據被告坦白承認，其先後為警採集之尿液，送
        請彰化縣衛生局檢驗結果，均呈嗎啡（海洛因施用入人
        體後，水解還原成嗎啡，再循嗎啡之代謝方式排出體外
        ）陽性反應，有委託檢驗尿液代號與真實姓名對照認證
        單十紙及彰化縣衛生局九十三年四月二十六日煙檢字第
        九三一一二四號煙毒尿液檢驗成績書、九十三年五月十
        七日煙檢字第九三一三七九號煙毒尿液檢驗成績書、九
        十三年五月二十四日煙檢字第九三一四五○號煙毒尿液
        檢驗成績書、九十三年五月三十一日煙檢字第九三一五
        二五號煙毒尿液檢驗成績書、九十三年八月二日煙檢字
        第九三二三七○號煙毒尿液檢驗成績書、九十三年八月
        十六日煙檢字第九三二五二○號煙毒尿液檢驗成績書、
        九十三年八月三十日煙檢字第九三二七○二號煙毒尿液
        檢驗成績書、九十三年九月二十七日煙檢字第九三二九
        九八號煙毒尿液檢驗成績書、九十三年十月十八日煙檢
        字第九三三四七七號煙毒尿液檢驗成績書、九十四年一
        月二十四日煙檢字第九四○二四三號煙毒尿液檢驗成績
        書、九十四年四月十一日煙檢字第九四一四○八號煙毒
        尿液檢驗成績書十一紙附卷可稽。另外針對九十三年四
        月十九日、五月六日、五月十日為警所採取之尿液，再
        送請詮昕科技股份有限公司覆驗結果，仍呈嗎啡陽性反
        性，此亦有該公司第00000000、000000
        00、00000000號濫用藥物尿液檢驗報告三紙
        在卷可資證明（見原審法院卷）。
    ２、且扣案之白色粉末二小包（人工鑑別編號：00000
        0000、000000000號），經初步檢驗結果
        ，確係海洛因無誤，有彰化縣警察局和美分局初步檢驗
        報告單二紙可證（分見九十三年度毒偵字第三四四九號
        偵查卷第十三頁、九十四年度毒偵字第三一八號偵查卷
        第十八頁），該二小包白色粉末，復經法務部調查局鑑
        定結果確係海洛因無誤，有該局九十三年十月二十日、
        及九十四年二月二十三日調科壹字第一四○○一○六九
        七、000000000號鑑定通知書二紙在卷可憑（
        見原審法院卷），並有該海洛因二小包、注射針筒四支
        、塑膠鏟管一支、塑膠袋一枚扣案可資佐證。被告此部
        分之自白，核與事實相符，堪已採信。
（二）關於施用第二級毒品甲基安非他命部分：
    １、依行政院衛生署藥物食品檢驗局八十一年二月八日（八
        一）藥檢壹字第○○一一五六號函解釋：甲基安非他命
        經口服投與後約百分之七十於二十四小時內自尿中排出
        ，約百分之九十於九十六小時內自尿中排出，且其成分
        之檢出與投與方式、投與量、個人體質、採尿時間與檢
        測儀器之精密度等諸多因素有關，因此僅憑尿液中呈甲
        基安非他命陽性反應，並無法確實推算吸食時間距離採
        集時間之長短，惟依上述資料推斷，最長可能不會超過
        四日，有該局函文一紙在卷可稽。且有關服用（甲基）
        安非他命或海洛因（嗎啡）以外之藥物或飲料者，其尿
        液檢驗結果是否可能有安非他命或海洛因（嗎啡）反應
        ，如利用精密的儀器分析，將可排除偽陽性之可能，而
        得到正確的答案，因此篩檢結果必須進一步確認，在目
        前最常採用之確認方法為氣相層析質譜儀（ＧＣ／ＭＳ
        ），此乃因在良好的操作條件下，以氣相層析質譜儀作
        藥物及其代謝產物之定性及定量分析，幾乎不會有偽陽
        性反應產生。
    ２、而本件被告先後於九十三年四月十九日、四月二十二日
        、五月六日、五月十日、七月二十四日、八月四日、八
        月十九日、九月十六日、十月七日為警查獲後採集之尿
        液，經彰化縣衛生局檢驗，其中原審法院於準備程序進
        行中，針對九十三年四月十九日、五月六日、五月十日
        三次為警所採取之尿液，再送請詮昕科技股份有限公司
        覆驗結果，均呈甲基安非他命之陽性反應，有委託檢驗
        尿液代號與真實姓名對照認證單九紙、彰化縣衛生局上
        開煙毒尿液檢驗成績書（其中為警於九十四年一月十一
        日十七時三十分許查獲所採之尿液，經檢驗結果僅呈嗎
        啡陽性反應，並無甲基安非他命之陽性反應）九紙、詮
        昕科技股份有限公司第00000000、00000
        000、00000000號濫用藥物尿液檢驗報告三
        紙在卷可資佐證各一件在卷可憑，且詮昕科技股份有限
        公司所用之確認結果方法，即係採用氣相層析質譜儀（
        ＧＣ／ＭＳ），故前開被告之尿液經詮昕科技股份有限
        公司覆驗所採用之確認方法已足以排除「偽陽性」之可
        能。被告辯稱並未施用甲基安非他命云云，不足採信。
（三）此外，復有臺灣彰化地方法院檢察署刑案資料查註紀錄表
      、法務部在監在押資料表及臺灣高等法院被告全國前案紀
      錄表各一份在卷可憑，本件事證明確，被告施用第一、二
      級毒品海洛因及甲基安非他命犯行均堪認定。
二、按海洛因係毒品危害防制條例所定之第一級毒品，而甲基安
    非他命則係同條例所定之第二級毒品，均不得非法施用。核
    被告所為，係犯毒品危害防制條例第十條第一項之施用第一
    級毒品罪及同條第二項之施用第二級毒品罪。其為供施用第
    一級毒品及第二級毒品而持有各該級毒品之低度行為，應各
    為施用之高度行為所吸收，均不另論罪。又被告先後多次之
    施用第一、二級毒品海洛因及甲基安非他命之犯行，時間緊
    接，犯罪構成要件相同，顯係各基於概括之犯意反覆為之，
    為連續犯，均應依連續犯之規定，分別論以一罪，並皆加重
    其刑。被告所犯上開二罪間，犯意各別，罪質互殊，應予分
    論併罰。另公訴人起訴事實所未敘及被告自九十三年五月四
    日起至九十四年四月三日止施用第一級毒品海洛因，及先後
    於九十三年四月二十二日、五月十日、七月二十四日、八月
    四日、八月十九日、九月十六日、十月七日為警查獲後採尿
    回溯四日（即九十六小時）內之某時施用第二級毒品甲基安
    非他命之事實，此二部分之事實分別與公訴人起訴之犯罪事
    實具有連續犯之裁判上一罪之關係，為起訴效力所及，本院
    自應併予審究。
三、關於施用第壹級毒品犯行部分：
    原審認被告罪證明確，予以論罪科刑，固非無見。惟查原審
    未就被告上開九十四年一月十二日及於九十四年四月三日分
    別為警查獲之事實，併加以審理，尚有未洽。上訴人上訴意
    旨指摘原審法院判決量刑過重，雖無可取，惟原判決既有可
    議，即無可維持，自應由本院加以撤銷改判。爰審酌被告犯
    罪之動機、目的、方法、手段、施用毒品係戕害自身健康所
    生危害、所查扣毒品之數量，其前有之施用毒品記錄，品行
    不佳，復行施用毒品，及其犯後對其施用第一級毒品海洛因
    犯行坦白承認，態度尚稱良好等一切情狀，量處被告連續施
    用第壹級毒品，有期徒刑一年三月。至扣案之海洛因二小包
    ，屬查獲之毒品，應依毒品危害防制條例第十八條第一項前
    段規定宣告沒收銷燬之。又扣案之注射針筒四支及塑膠鏟鏟
    管壹支、塑膠袋一枚係被告所有、供施用海洛因所用之物一
    節，已據被告陳明在卷，應依刑法第三十八條第一項第二款
    之規定宣告沒收之。
四、關於施用第貳級毒品犯行部分：
    原審持同一見解，適用毒品危害防制條例第十條第二項、刑
    法第十一條前段、第五十六條，並審酌被告之素行、犯罪之
    動機、目的、施用毒品係戕害自身健康、施用毒品甲基安非
    他命之次數、所生危害及犯罪後之態度等一切情狀，量處被
    告有期徒刑六月，原審法院認事用法，核無不合，量刑亦稱
    妥適。被告上訴意旨，否認施用第二級毒品安非他命，指摘
    原判決不當，為無理由，應予駁回。
五、又上開撤銷改判所處之刑，與上訴駁回部分所處有期徒刑六
    月，主刑部分應執行有期徒刑一年七月。
六、被告經合法傳喚，無正當理由不到庭，本院認不待其陳述，
　　逕行判決。
據上論結，應依刑事訴訟法第三百六十八條、第三百六十九條第
一項前段、第三百六十四條、第三百七十一條、第二百九十九條
第一項前段、毒品危害防制條例第十條第一項、第十八條第一項
前段，刑法第十一條前段、第五十六條、第五十一條第五款、第
三十八條第一項第二款，判決如主文。
本案經檢察官甲○○到庭執行職務。
中　　華　　民　　國　　94　　年　　6　　月　28　　日
              刑事第二庭  審判長法　官　李　璋　鵬
              　　　　　　　　　法　官　方　艤　駐
              　　　　　　　　　法　官　蕭　錦　鍾
上列正本證明與原本無異。
施用第一級毒品海洛因得上訴。
施用第二級毒品安非他命不得上訴。
如不服本判決應於收受送達後十日內向本院提出上訴書狀，其未
敘述上訴之理由者並得於提起上訴後十日內向本院補提理由書（
均須按他造當事人之人數附繕本）。
                                書記官　廖　次　芬
中　　華　　民　　國　　94　　年　　6 　　月　　29　　日
附錄論罪科刑法條：
毒品危害防制條例第10條：
施用第一級毒品者，處六月以上五年以下有期徒刑。
施用第二級毒品者，處三年以下有期徒刑。
                                                      Ａ
